【裁判字號】    99,抗,551
【裁判日期】    990531
【裁判案由】    淮予停止羈押
【裁判全文】
臺灣高等法院刑事裁定                   99年度抗字第551號
抗  告  人  臺灣宜蘭地方法院檢察署檢察官
被      告  甲○○
上列抗告人因被告殺人案件，不服臺灣宜蘭地方法院99年度重訴
字第2號，中華民國99年4月30日所為裁定，提起抗告，本院裁定
如下：
    主  文
原裁定撤銷，發回臺灣宜蘭地方法院。
    理  由
一、被告甲○○因涉與同案被告蕭文凱、林鼎宜基於共同殺人之
    犯意聯絡，於民國98年12月6日以徒手毆打、腳踢踹及持鐵
    棍、安全帽毆擊之方式，共同加害被害人簡旭晨，簡旭晨因
    而傷重不治死亡，案經檢察官以其等共同涉犯刑法第271條
    第1項之殺人罪提起公訴，原審於99年2月4日訊問被告甲○
    ○後，認被告甲○○犯罪嫌疑重大，符合刑事訴訟法第101
    條第1項第2款、第3款之羈押事由，有羈押之必要，裁定予
    以羈押。嗣原審於99年4月30日審判期日，認被告甲○○無
    繼續羈押之必要，當庭釋放被告甲○○。
二、檢察官不服原審撤銷被告甲○○羈押之裁定，其抗告意旨略
    以：本件被告甲○○被訴與同案被告蕭文凱、林鼎宜等人共
    犯殺人罪，所犯為最輕本刑為5年以上有期徒刑之罪，復有
    多名證人指稱被告甲○○有以安全帽毆擊簡旭晨頭部，其犯
    罪嫌疑重大，被告甲○○罪名一旦成立，將來需面對相當長
    期之刑期，極有可能因而逃避，有相當理由認為被告甲○○
    有逃亡之虞。此外，被告甲○○於98年12月6日犯下本案後
    ，經警先於98年12月10日向檢察官聲請拘票拘提結果，均未
    到案，甚且警方持拘票執行拘提時，被告甲○○之家人明知
    其在家中，卻仍向警方謊稱被告甲○○未在家中居住，直至
    檢察官於98年12月21日再度簽發拘票後，始於同日將被告甲
    ○○拘提到案，故認被告甲○○確有逃亡之虞。為確保日後
    審判程序之完成及執行程序之進行，有對被告甲○○繼續羈
    押之必要，然原審竟對被告甲○○撤銷羈押，顯難認為妥適
    ，爰請求撤銷原裁定。
三、按對被告執行之羈押，本質上係為使訴訟程序得以順利進行
    ，或為保全證據或為保全對被告刑罰執行之目的，而對被告
    所實施剝奪人身自由之強制處分。是被告經法官訊問後，認
    為犯罪嫌疑重大，有刑事訴訟法第101條第1項所列各款情形
    之一，非予羈押，顯難進行追訴、審判或執行者，得羈押之
    。而被告有無羈押之必要，法院得按照訴訟進行程度，就具
    體個案情節予以斟酌決定。所謂「犯罪嫌疑重大」，係指有
    具體事由，足以令人相信被告很有可能涉嫌其犯罪已足，並
    以自由證明為之，此與認定犯罪事實所憑證據，須達無合理
    懷疑程度者迥異。又按撤銷羈押，係指羈押之原因消滅，使
    羈押之強制處分失其效力，回復被羈押人行動自由而言；倘
    若羈押原因仍然存在，但無羈押之必要者，應以具保、責付
    或限制住居等替代羈押方式予以停止羈押，此觀刑事訴訟法
    第107條第1項、第101之2規定自明。
四、經查：本件被告甲○○經檢察官以涉犯殺人罪提起公訴，原
    審法院於99年5月21日以李雲智共同傷害致死罪名，判處被
    告甲○○有期徒刑6年在案，被告甲○○犯罪嫌疑即屬重大
    。而不論被告甲○○所犯者，係原審法院所認定之刑法第27
    7條第2項傷害致死罪，或檢察官起訴之刑法第271條第1項殺
    人罪，均為法定最輕本刑5年以上有期徒刑之重罪。又被告
    甲○○曾經檢察官簽發拘票，無正當理由未到案接受偵訊，
    復經原審判處有期徒刑6年之重刑，當有客觀事實足認其有
    逃避徒刑執行之強烈誘因，有相當理由堪認被告甲○○有逃
    亡之高度可能，同時符合刑事訴訟法第101條第1項第3款、
    第1款之羈押事由。
五、原審法院於99年4月30日審判期日，認被告甲○○無繼續羈
    押之必要，當庭釋放被告甲○○，固非無見。然依前開說明
    ，本件被告甲○○仍存有刑事訴訟法第101條第1項第3款、
    第1款之羈押事由，縱認無繼續羈押被告甲○○之必要，亦
    當擇具保、責付或限制住居等替代手段，以停止對被告甲○
    ○之羈押，不宜無條件逕行釋放。檢察官指摘原審撤銷被告
    甲○○之羈押裁定未當，為有理由，應由本院將原裁定撤銷
    ，並為兼顧被告審級利益，發回原審法院另為適法之處理。
據上論斷，依刑事訴訟法第413條前段，裁定如主文。
中    華    民    國    99    年    5     月    31    日
                 刑事第十三庭  審判長法  官  曾德水
                                     法  官  遲中慧
                                     法  官  陳恆寬
以上正本證明與原本無異。
不得再抗告。
                                     書記官  黃家麟
中    華    民    國    99    年    5     月    31    日

司法院資訊處製作；財團法人民間司法改革基金會備份。
